臺灣板橋地方法院民事判決　　　　　　　100年度訴字第287號
原　　　告　謝良梅
被　　　告　佶原建設有限公司
兼上一人
法定代理人　陳忠仁
上二人共同　江鶴鵬律師
訴訟代理人
上列當事人間請求損害賠償事件，本院於民國100 年4 月11日言
詞辯論終結，判決如下：
    主  文
原告之訴及假執行之聲請均駁回。
訴訟費用由原告負擔。
    事實及理由
甲、程序方面：
    按訴狀送達後，原告不得將原訴變更或追加他訴；但擴張或
    減縮應受判決事項之聲明者，不在此限，民事訴訟法第255
    條第1 項第3 款定有明文。本件原告起訴時，其訴之聲明原
    係請求被告應連帶給付原告新臺幣（下同）1,500,000 元，
    及自起訴狀繕本送達翌日起至清償日止，按年息百分之5 計
    算之利息。嗣於民國100 年3 月17日本院審理中，具狀（見
    本院卷第57頁）變更其訴之聲明為被告應連帶給付原告1,90
    4,215 元，及自起訴狀繕本送達翌日起算之法定遲延利息。
    核原告上揭所為，係屬擴張應受判決事項之聲明者，依前揭
    說明，不在禁止之列，自應准許，合先敘明。
乙、實體方面：
一、原告起訴主張：
  (一)緣原告係新北市○○區○○段1097地號（重測前為新北市三
    重區○○○段○路頭小段87地號）土地，及坐落其上門牌號
    碼為新北市○○區○○路4段20巷107號1樓店鋪暨2樓住宅之
    所有權人，被告則於93年8月15日與新北市○○區○○段109
    8 、1098-2地號（重測前為新北市三重區○○○段○路頭小
    段87-2地號）土地之所有權人簽訂合建契約。又系爭1097地
    號店鋪住宅基地申請建築執照時，不論係土地所有權人李厚
    智、建商林謝罕見、建築師，甚或新北市政府指示建築線或
    審核建築執照，均認定系爭1098、1098-2地號土地為「道路
    」。又系爭1097地號店鋪住宅基地於59年11月間申請建築執
    照時，臺灣省建築管理規則、建築技術規則建築設計施工篇
    等指示建築線及法定騎樓寬度構造等法規均尚未訂定，故依
    臺灣省政府37年1 月9 日柒子佳府建公字第101031號代電
    令各縣市政府「在本省各縣市建築規則未頒佈前，所有建築
    管理與違章取締，仍應暫依前臺灣都市計畫令及其施行規則
    ，與州廳建築物限制規則之規定辦理」、臺灣省建設廳42年
    11月3 日建土字第28636 號函釋「地勢低窪易受水患地方申
    請建築，應遵照建築技術規則及都市計劃令施行規則規定辦
    理」、59年9 月19日建一字第83637 號函釋「都市計畫區域
    內之土地，已依照都市計畫法及現沿用之臺灣都市計劃令施
    行規則規定其用途者，自應依其規定之用途辦理」。而新北
    市政府於59年間依建商林謝罕見申請指示系爭1097地號店鋪
    住宅建築線，參照臺灣都市計劃令第30條「建築線為都市計
    劃區○○○道路面寬之境界線」、第33條「都市計畫區域內
    ，凡沿行政官廳所指定之道路，建築建築物者，應依照臺灣
    總督之規定，設置亭仔腳」及施行規則第74條第1 項「沿知
    事或廳長指定之道路建築建築物者，應設亭仔腳（有遮簷人
    行道）」、臺北州建築物限制規則第21條「... 應設亭仔腳
    之道路如左..寬度在七公尺以上之道路..」、第22條「亭仔
    腳與無遮簷人行道之寬度與構造，應依左列各款之規定：(一)
    無遮簷人行道之寬度，應為3.64公尺..(六)..遮簷柱正面，應
    使其位於自道路基地（包括公溝基地）境界線後退15cm..」
    、臺北縣政府59年1 月15日北府建九字第7196號公告「都市
    計畫住宅區○○○○○道路免留設騎樓規定，本府即日起開
    始實施」等規定審查。而查59年11月10日所核發之59年北建
    都指字第605 號建築線指示，系爭1098、1098-2地號土地與
    系爭1097地號店鋪住宅建築基地之地籍分割線為「建築線」
    ；並指定系爭1097地號店鋪住宅建築基地臨接系爭1098、10
    98-2地號土地，依法留設「騎樓」。故新北市政府指示之「
    建築線」係位於系爭1097地號店鋪住宅「法定騎樓」與系爭
    1098、1098-2地號土地之間，據此，系爭1097地號店鋪住宅
    依法即得通行系爭1098、1098-2地號之土地。另參以系爭10
    98、1098-2地號土地之所有權人李智厚亦出具「土地使用權
    證明書」，除同意提供系爭1098、1098-2地號土地作為系爭
    1097 地 號店鋪住宅基地「法定騎樓」、「建築線」面前之
    道路；另同意配置系爭1097地號店鋪住宅面向系爭1098、
    1098 -2 地號土地興建、開闢門窗開口暨依法留設自系爭
    1098、10 98-2 地號土地道路公共排水溝邊起算寬3.64公尺
    之「騎樓（亭仔腳）」，以供系爭1097地號店鋪住宅通行、
    通風、採光及排放雨污水使用之建築設計，建商林謝罕見並
    據以申請興建「永久式店鋪住宅」，而於取得59年營字第
    1204號建築執照後，合法起造系爭1097地號店鋪住宅，並經
    新北市政府查驗後，於60年8 月30日取得60使字第576 號使
    用執照，進而銷售系爭1097地號店鋪住宅。按基於合法建築
    物之買賣（或輾轉買賣）而取得系爭建物所有權之人，依法
    自應保障繼受取得之權利，無承擔他人過失而損及得為通行
    權利之理（最高法院93年度台上字第2444號判決意旨參照）
    。原告之母蘇卻既係基於合法建築物之買賣，於60年10月12
    日取得系爭1097地號店鋪住宅之所有權，即依法繼受取得通
    行系爭
    1098、10 98-2 地號道路土地之權利。而原告之母蘇卻於84
    年1 月28日死亡時，依據民法第1147條、第1148條之規定，
    原告即同時繼承系爭1097地號店鋪住宅所有權及通行系爭
    1098、1098-2 道 路土地之權利。再者，被告明知系爭1097
    地號店鋪住宅係以「法定騎樓」、「建築線」正面面臨及毗
    連系爭1098、1098-2地號道路土地，店鋪長久以來之營業與
    生存，完全仰賴通行系爭1098、10 98-2 地號道路土地，且
    原告之母蘇卻於60年間即沿系爭1097地號店鋪住宅「建築線
    」設置店招、雨遮，與樓上住宅格子鐵窗等遮陽、擋雨、防
    盜地上物凸出於系爭1098、1098-2地號道路土地等之事實，
    為被告於93年8 月15日簽訂合建契約時即已知悉。另被告亦
    詳知於原告之母蘇卻買受系爭1097地號店鋪住宅時，系爭
    1098、1098-2地號土地之所有權人李厚智負有提供通行之義
    務，而李厚智之繼承人李超良於83年2 月12日繼承開始時，
    依據民法第1148條第1 項前段、第1153條第1 項即當然繼受
    供系爭1097地號店鋪住宅通行之義務。詎被告竟與李超良、
    陳語慧共謀，先由李超良於92年12月16日將1098-1地號土地
    出售他人、93年5 月18日將系爭1098地號土地出售予陳語慧
    、再於93年5 月25 日 買回自系爭1098-1地號分割出12㎡之
    系爭1098-2地號土地之迂迴手法簽訂合建契約，藉以規避繼
    受系爭1098、1098-2 地 號土地供系爭1097地號店鋪住宅通
    行之義務。
  (二)被告捏造不實之虛構債權，實施詐欺索賠及濫行聲請假扣押
    查封原告所有之不動產，造成原告受有重大損害，自應對原
    告負連帶賠償責任，詳述如下：
  (1)被告佶原建設有限公司（下稱佶原公司）前以原告負欠損害
    賠償債務2,727,097 元未清償為由，聲請本院為96年11月26
    日96年度裁全字第9011號假扣押裁定，並執為執行名義，聲
    請本院以96年12月6 日板院輔96執全正字第4575號函執行查
    封原告所有坐落新北市○○區○○段系爭1097號土地及其上
    門牌新北市○○區○○路4 段20巷107 號1 樓店鋪房屋。嗣
    96 年12 月7 日再追加查封原告所有門牌新北市○○路○ 段
    20巷10 7號2 樓住宅房屋。系爭假扣押裁定在抗告程序中，
    經臺灣高等法院以97年度抗字第78號民事裁定廢棄，且被告
    上開假扣押所保全之本案訴訟，亦經臺灣高等法院以98年度
    上字第604 號民事判決被告敗訴確定，足證上開假扣押之原
    因自始不存在，原即不應為假扣押之裁定。因此，原告自得
    依民事訴訟法第531 條及民法第28條、公司法第23規定，請
    求被告連帶賠償所受損害。又原告因被告上開捏造不實濫行
    聲請及實施假扣押程序所受之損害，包括為伸張權利所必
    要而支出之律師費用270,000 元；原告被迫提前退職籌措
    鉅額擔保金所受之損害1,434,215 元，以上合計為1,704,21
    5 元。
  (2)再者，被告既明知上揭假扣押之原因自始不存在，竟捏造不
    實，濫行聲請及實施假扣押程序，查封原告所有房屋、土地
    ，致原告債權人即訴外人臺北富邦商業銀行誤認原告債信不
    良，而依房屋貸款契約書擔保物被查封時視為債務全部到期
    之條款，取消還款寬限期要求原告儘速清償借款，且法院查
    封公告就張貼於原告所有房屋上，昭告往來原告積欠債款，
    被告應為嚴重不法侵害原告之名譽及信用，自應依民法第18
    4 條第1 項、第195 條第1 項前段、第28條及公司法第23條
    第2 項規定，連帶賠償原告所受之非財產上損害100,000 元
    。
  另原告因被告之捏造不實，濫行聲請及實施假扣押程序，查
    封原告所有房屋、土地，沈重金錢壓力致原告既氣憤又驚恐
    ，並因四處奔走商借鉅款，身心飽受煎熬，導致向來健康之
    原告自律神經失調，心跳錯亂，頻因呼吸困難而就醫、急診
    ，被告應為不法侵害原告之健康，自亦應依民法第184 條第
    1 項、第195 條第1 項前段、第28條及公司法第23條第2 項
    之規定，連帶賠償原告因此所受之非財產上損害100,000 元
    。
  (三)至被告雖抗辯本件原告之請求已罹於時效而消滅云云，惟被
    告所辯並不足取，蓋(1)有關原告依民事訴訟法第531 條、民
    法第28條及公司法第23條第2 項規定，請求被告連帶賠償損
    害1,704,215 元部分，因民事訴訟法第531 條所規定之損害
    賠償責任，並不以債權人之故意或過失為要件，而係屬於所
    謂原因責任、結果責任或無過失責任之一種，故並非基於侵
    權行為之損害賠償，則其請求權之消滅時效自應以民法第12
    5 條第1 項所定之15年期間內應得行使，要無民法第197 條
    第1 項短期時效規定之適用。抑且於本案訴訟確定前，因尚
    無從認定被告之假扣押聲請是否為無正當權利，故原告亦無
    法行使本件之請求權，須待本案判決被告敗訴確定，足以認
    定被告假扣押之聲請為無正當權利時，原告方得起訴請求。
    是上揭假扣押所保全之本案訴訟既係於99年8 月10日始經臺
    灣高等法院判決被告敗訴確定，原告於同年12月27日即依民
    事訴訟法第531 條規定起訴請求被告應連帶賠償原告因其自
    始不當假扣押所受之重大損害，自未逾請求權時效。(2)至原
    告依民法第184 條第1 項、第195 條第1 項前段、第28條及
    公司法第23條第2 項規定，請求被告連帶賠償非財產上損害
    200,000 元部分，因假扣押就債權人而言，係為保障其所主
    張之債權之正當權利行使行為，僅就外觀而言，均係合法行
    為，故財產受假扣押之債務人雖即時可知其權利受侵害，但
    在該假扣押之本案訴訟確定前，因尚難知悉債權人之聲請假
    扣押行為即係侵權行為，故應自知悉本案判決確定時始能起
    算其時效期間。而本件原告係於99年10月29日後，始知悉上
    揭假扣押所保全之本案訴訟判決敗訴確定，認定被告聲請假
    扣押為侵權行為，是原告於同年12月27日提起請求被告應連
    帶賠償原告因被告侵權行為所造成之非財產上損害賠償，自
    亦未逾請求權時效。
  (四)綜上所述，原告所受之損害金額合計為1,904,215 元（計算
    式：270,000 元+1,434,215元+100,000元+100,000元=1,904
    , 215 元）。爰依民事訴訟法第531 條，民法第184 條第1
    項、第195 條第1 項前段、第28條，公司法第23條第2 項之
    規定（見本院卷第113 頁），請求被告應連帶給付1,904,21
    5 元，及自起訴狀繕本送達翌日起至清償日止，按年息5 ％
    計算之利息；及陳明願供擔保，請准宣告假執行。
二、被告則以下列情詞資為抗辯，並聲明求為判決：原告之訴及
    假執行之聲請均駁回，如受不利判決，願供擔保請准宣告免
    為假執行：
  (一)審閱原告訴狀內容，就原告主張之損害若係由於被告佶原公
    司因在自我土地上建築房屋對其造成損害，則此損害因發生
    在94年3 月起至97年9 月間，原告之損害賠償請求權已罹於
    2 年時效而不得請求。
  (二)若原告主張之損害係因被告佶原公司之假扣押裁定因自始不
    當而撤銷所造成，則該不當裁定而假扣押強制執行之發生期
    間在96年12月6 日起至97年4 月1 日止，則類推適用民法第
    197 條第1 項之侵權行為損害賠償請求權之消滅時效，原告
    主張之損害亦因罹於2 年時效而不得請求。
  (三)原告主張之損害若係因被告佶原公司建屋所造成，因原告已
    將工程發包予訴外人凱鵬營造有限公司承攬興建，是原告之
    損害與被告佶原公司無關，被告陳忠仁亦無須負連帶損害賠
    償責任。若原告主張之損害係因被告佶原公司不當假扣押強
    制執行所造成，然因假扣押非屬被告陳忠仁在其公司內之職
    務上行為，且民事訴訟法第531 條第1 項已明文規定此項損
    害賠償責任是假扣押因自始不當而遭撤銷之債權人，被告陳
    忠仁非該債權人，依法當然無庸負損害賠償責任。
三、查被告佶原公司前以因原告所有部分違章建物越界進入被告
    佶原公司與他人合作興建房屋之標的土地即新北市○○區○
    ○路1098號土地內，故為拆除違建事宜，以利合建工程之進
    行，曾委由前地主即李超良及營造廠商與原告進行商談，嗣
    三方並達成協議。於前揭協議達成後，原告本有依據該協議
    ，同意由營造廠商先行拆除部分違建以供測量，惟迨營造廠
    商擬以鑑界測量結果續行拆除原告其餘違章建物時，原告竟
    一反先前協議，前來阻撓拆除工程，甚將原已拆除部分，私
    下予以修復，以致被告佶原公司與他人合作之上開合建案營
    造廠商無法動工興建。嗣雖經被告佶原公司邀同合建案之地
    主對原告提起拆屋還地訴訟，並經三審判決原告敗訴確定，
    且業已執上開確定判決為執行名義，於96年7 月間將原告之
    越界違章建築拆除完畢。然因原告之惡意阻撓動工興建，以
    致該合建案之原營造廠商預計之營造成本增加，而無法繼續
    承攬該合建案之興建，乃於96年4 月18日與被告佶原公司終
    止承攬關係，被告佶原公司並與其達成和解，同意賠償其已
    動工履約部分之工程費用，致被告佶原公司受有損害。另被
    告佶原公司因該合建案仍須繼續興建，不得已乃於96年5 月
    30日以較原工程總價為高之26,000,000元委由他營造商再行
    興建，亦因而致需多支出工程費用。上開被告佶原公司所受
    損失合計2,727,097 元，均係因原告惡意阻撓合建工程之進
    行所致，原告自應對被告佶原公司負損害賠償責任。然原告
    經催告均置之不理，被告佶原公司遂以原告對其負有損害賠
    償債務2,727,097 元未予清償，且有規避被告佶原公司債權
    清償之舉措，恐有日後顯難執行之虞為由，向本院聲請對原
    告所有財產為假扣押，並經本院於96年11月26日以96年度裁
    全字第9011號裁定（下稱系爭假扣押裁定），准許被告佶原
    公司以910,000 萬元或以同面額之銀行可轉讓定期存單供擔
    保後，得對原告之財產在2,727,097 元之範圍內為假扣押，
    被告佶原公司並據系爭假扣押裁定為執行名義，先後於96年
    12月6 日、96年12月7 日聲請查封原告所有之系爭1097號土
    地及其上1 樓之店鋪、2 樓之住宅等不動產，並於96年12月
    19日執行查封完畢。嗣原告對系爭假扣押裁定提起抗告，經
    臺灣高等法院於97年2 月1 日以97年度抗字第78號民事裁定
    廢棄系爭假扣押裁定，駁回被告佶原公司假扣押之聲請確定
    在案。而被告就系爭假扣押裁定所欲保全之本案請求，向本
    院提起侵權行為損害賠償之訴，業經本院以97年度訴字第47
    號判決、臺灣高等法院以98年度上字第604 號判決被告佶原
    公司敗訴確定在案等情，有本院96年度裁全字第9011號民事
    裁定、臺灣高等法院97年度抗字第78號民事裁定各1 件（見
    本院卷第6 頁、第9 頁）、本院民事執行處查封登記函2 紙
    （見本院卷第7 頁、第8 頁）及臺灣高等法院98年度上字第
    604 號民事判決1 件（見本院卷第12頁至第16頁）在卷可稽
    ，並經本院依職權調取本院96年度裁全字第9011號假扣押事
    件歷審卷、96年度執全字第4575號假扣押執行卷、97年度訴
    字第47號侵權行為損害賠償事件歷審卷查明屬實並有影本附
    卷外可參，復為兩造所不爭執，自堪信為真實。
四、原告主張因被告佶原公司之聲請假扣押執行致其受有前揭財
    產上損害1,704,215 元，依民事訴訟法第531 條第1 項、民
    法第28條、公司法第23條第2 項規定，被告應負連帶賠償責
    任，以及因而造成原告之名譽、信用暨健康受損，受有非財
    產上損害共20萬元，依民法第184 條第1 項、第195 條第1
    項前段、第28條、公司法第23條第2 項規定，被告亦應連帶
    負責等語，則為被告所否認，並以前詞置辯。是本件所應審
    酌者，核為(一)原告依民事訴訟法第531 條第1 項、民法第28
    條、公司法第23條第2 項規定，請求被告連帶賠償原告財產
    上損害，有無理由？如有，得請求若干？(二)原告依民法第18
    4 條第1 項、第195 條第1 項前段、第28條、公司法第23條
    第2 項規定，請求被告連帶賠償非財產上損害，是否有據？
    如有，得請求若干？以及(三)原告本件損害賠償請求權，其時
    效是否已完成？被告為時效抗辯，是否可取？以下分項審究
    之。
五、關於「原告依民事訴訟法第531 條第1 項、民法第28條、公
    司法第23條第2 項規定，請求被告連帶賠償原告財產上損害
    ，有無理由？如有，得請求若干？」爭點部分：
  (一)按假扣押裁定因自始不當而撤銷，或因第529 條第4 項及第
    530 條第3 項之規定而撤銷者，債權人應賠償債務人因假扣
    押或供擔保所受之損害，民事訴訟法第531 條第1 項定有明
    文，又所謂自始不當而撤銷者，係指假扣押裁定後，債務人
    提起抗告，經假扣押裁定法院或抗告法院認為依命假扣押時
    客觀存在之情事，不應為此裁定而撤銷之情形而言（最高法
    院67年台上字第1407號判例意旨參照）。是以，探求立法者
    之本意，其立法目的既係在防止債權人濫用假扣押，則所謂
    「假扣押裁定因自始不當而撤銷」，自亦應限縮解釋為債權
    人顯無正當請求權而任意聲請假扣押，依命假扣押時客觀存
    在之情事，不應為此裁定，致該假扣押裁定經假扣押裁定法
    院或抗告法院認為不當而撤銷者，始足當之。如其廢棄理由
    係認債權人未能釋明其對債務人聲請假扣押之原因，所陳明
    願供擔保以代釋明，仍不符假扣押之要件，而將假扣押裁定
    廢棄者，則尚難認係該條所定「假扣押裁定因自始不當而撤
    銷」之情形，蓋是否已盡釋明之責而准許假扣押，乃法院於
    假扣押當時本於職權所為之判斷，而抗告法院廢棄之理由，
    既非認定債權人確無正當請求權而任意聲請假扣押，則其聲
    請假扣押經原審審查後認為債權人願供擔保就假扣押之原因
    已補釋明之欠缺而予准許，其後經抗告法院認為不得僅以債
    權人陳明願供擔保即認債權人就假扣押之原因已補釋明之欠
    缺，認不應准許假扣押，此乃為假扣押裁定法院及抗告法院
    就債權人是否釋明認定上之不同，自不能因法院之判斷不同
    而遽令債權人應依民事訴訟法第531 條第1 項規定負損害賠
    償責任。故債權人是否盡釋明之責，乃法院於假扣押當時本
    於職權所為之判斷，尚難遽認假扣押裁定係因自始不當而撤
    銷（最高法院99年度台上字第2324號、臺灣高等法院99年度
    上易字第576 號、臺灣高等法院高雄分院99年度上易字第21
    8 號裁判意旨參照）。
  (二)查被告佶原公司於聲請系爭假扣押裁定時，係主張因原告違
    反先前之協議，阻撓拆除工程，以致被告佶原公司與他人合
    作之合建案營造廠商無法動工興建。嗣雖經法院判決原告應
    拆屋還地確定，並已於96年7 月間執行拆除完畢。然因原告
    之惡意阻撓動工興建，以致該合建案之原營造廠商無法繼續
    承攬合建案之興建，乃與被告佶原公司終止承攬關係，被告
    佶原公司因此需賠償其已動工履約部分之工程費用，致受有
    損害，以及因該合建案仍須繼續興建，不得已而以較原工程
    總價為高之26,000,000元委由他營造商再行興建，致需多支
    出工程費用。上開被告佶原公司所受損失合計2,727,097 元
    ，均係因原告惡意阻撓合建工程之進行所致，原告自應對被
    告佶原公司負損害賠償責任。然原告經催告均置之不理，故
    遂以原告對其負有損害賠償債務2,727,097 元未予清償，且
    恐有日後顯難執行之虞為由等語，而聲請准為假扣押，並提
    出土地登記謄本、土地合建契約、臺北縣政府建造執照、工
    程承攬合約書、訴外人陳語慧與原告間之拆屋還地訴訟之民
    事歷審裁判（包括本院94年度訴字第382 號判決、臺灣高等
    法院95年度上字第194 號判決、最高法院95年度台上字第21
    99號裁定）、民事執行處函、民事執行處通知、和解書、工
    程結算請款單、統一發票、三重自強路新建工程合約書、催
    告函、退回信封影本等件以為聲請假扣押裁定之證據乙情，
    業經本院調閱本院96年度裁全字第9011號假扣押卷審閱無誤
    。是系爭假扣押裁定乃係依被告佶原公司所提出之上揭證據
    資料，認為已足釋明其假扣押之「請求」，且對於原告有何
    日後不能強制執行或甚難執行之虞之「假扣押原因」，亦係
    認已經釋明，始為於被告佶原公司供擔保後得為假扣押之系
    爭假扣押裁定。然系爭假扣押裁定嗣經原告向臺灣高等法院
    提出抗告，復經抗告法院訊問原告後，業經抗告法院以被告
    佶原公司並未釋明假扣押之原因，縱陳明願供擔保，亦不足
    補假扣押原因釋明之欠缺為由，而廢棄原裁定，並駁回被告
    佶原公司假扣押之聲請乙節，亦有臺灣高等法院97年度抗字
    第78號卷可參。故審酌上開廢棄裁定之理由，顯然係認被告
    佶原公司並未對假扣押聲請之原因釋明，屬釋明之欠缺而非
    釋明之不足，仍不符合假扣押之要件為由而駁回被告佶原公
    司之聲請，並非認被告佶原公司主張對原告有侵權行為損害
    賠償請求權之假扣押請求，顯有不當而廢棄系爭假扣押裁定
    。依此，揆諸前揭說明，假扣押之原因是否已盡釋明之責而
    准許假扣押，既屬各級法院認定事實之職權範圍，自尚難僅
    因各級法院之認定不同，即逕認被告佶原公司確係顯無正當
    請求權而任意聲請假扣押，致該假扣押裁定經假扣押裁定法
    院或抗告法院認為不當而撤銷。易言之，原告主張本件亦係
    屬民事訴訟法第531 條第1 項規定所謂「假扣押裁定因自始
    不當而撤銷」之情形，尚非可採，本件並無民事訴訟法第53
    1 條第1 項規定之適用，洵堪認定。又被告佶原公司既無庸
    依民事訴訟法第531 條第1 項規定，對原告負財產上損害之
    賠償責任，則原告主張被告陳忠仁依民法第28條、公司法第
    23條第2 項規定，應與被告佶原公司連帶負損害賠償責任云
    云，自亦屬於法無據，要無可取。
  (三)綜上，被告佶原公司系爭假扣押裁定非因自始不當而撤銷者
    ，核與民事訴訟法第531 條第1 項之規定不符，被告佶原公
    司無庸負損害賠償責任之事實已明，則原告主張依民事訴訟
    法第531 條第1 項、民法第28條、公司法第23條第2 項規定
    ，被告應連帶賠償原告財產上損害1,704,215 元云云，自屬
    於法無據，不應准許。另關於原告得請求賠償之金額及範圍
    之爭點，亦無再予斟酌論述之必要，附此敘明。
六、關於「原告依民法第184 條第1 項、第195 條第1 項前段、
    第28條、公司法第23條第2 項規定，請求被告連帶賠償非財
    產上損害，是否有據？如有，得請求若干？」爭點部分：
  (一)按債務人因假扣押受有損害，向債權人請求賠償，若非本於
    民事訴訟法第531 條之規定，而係依民法侵權行為之法則辦
    理，則須債權人聲請假扣押有故意或過失，始得為之（最高
    法院95年度台上字第2986號裁判意旨參照）。復按因侵權行
    為所發生之損害賠償請求權，須以有故意或過失不法侵害於
    他人權利，或故意以背於善良風俗之方法，加損害於他人為
    成立要件，此觀民法第184 條第1 項規定即明。而假扣押之
    目的本係債權人為保全強制執行，在保全債權之範圍之內，
    暫時凍結維持債務人之財產現狀，其原即不以債權人實體上
    確有主張之權利為要件，故如債權人確信其有聲請假扣押查
    封債務人財產之法律上原因，自難僅因嗣後判決確定其欠缺
    所主張之實體上權利，即謂其初始聲請假扣押之行為具有侵
    權行為之故意或過失。又，當事人主張有利於己之事實者，
    就其事實有舉證之責任，民事訴訟法第277 條前段定有明文
    ，就侵權行為言，被害人應就行為人因故意或過失，不法侵
    害其權利之事實負舉證責任。
  (二)原告固主張被告佶原公司以捏造不實之債權，濫行聲請及實
    施假扣押程序，故意查封原告所有上揭房屋、土地，影響原
    告之名譽、信用及健康，依民法第184 條第1 項、第195 條
    第1項 前段、第28條、公司法第23條第2 項之規定，被告應
    連帶賠償原告精神慰撫金合計200,000 云云。然查被告佶原
    公司於本院96年度裁全字第9011號裁定准許被告佶原公司供
    擔保為假扣押後，即提供擔保據以聲請強制執行，嗣復繳納
    訴訟費用並檢附相關事證提起本案訴訟（案號：本院97年度
    訴字第47號），於一審民事判決被告佶原公司敗訴後，又繳
    納訴訟費用而提起上訴（案號：臺灣高等法院98年度上字第
    604 號），原告既未爭執被告佶原公司於系爭假扣押及本案
    訴訟中所提出相關事證之形式上真正，且該些事證並經本院
    於聲請假扣押之程序審認後，認應准許，抑且抗告法院亦非
    係以被告佶原公司之請求顯無正當請求權而係屬任意聲請假
    扣押為由，予以廢棄系爭假扣押裁定，足見被告佶原公司乃
    係於主觀上因信賴其對原告確有實體上之權利存在，始聲請
    假扣押查封原告財產，且該實體上之權利，亦經本院甚至抗
    告法院於假扣押聲請程序中認定其假扣押之請求已經釋明，
    自難僅因該實體上之權利嗣經本案訴訟判決確定認為被告欠
    缺其所主張之權利，即謂被告佶原公司於初始乃係基於侵權
    行為之故意而為本件假扣押之聲請。蓋該確定判決僅足證明
    被告佶原公司所受之損害，尚與侵權行為之成立要件有間，
    而不符合得依民法侵權行為規定請求原告賠償之情形，並未
    認定被告佶原公司假扣押原告前揭財產係出於侵權行為之故
    意或過失，故原告遽執此而主張被告佶原公司之假扣押係故
    意或過失侵害原告之權利云云，尚屬無據。此外，原告復未
    能積極舉證證明被告佶原公司聲請假扣押及執行假扣押之行
    為有何故意或過失不法侵害其權利之情事，自難要令被告佶
    原公司負侵權行為之責。又被告佶原公司既無庸依民法第18
    4 條第1 項、第195 條第1 項前段規定，對原告負非財產上
    損害之賠償責任，則原告主張被告陳忠仁依民法第28條、公
    司法第23條第2 項規定，應與被告佶原公司連帶負損害賠償
    責任云云，亦同屬於法無據，並無可取。
  (三)綜上，被告佶原公司係因原告違反協議，阻撓合建工程之進
    行，造成原營造廠商終止承攬契約，並需另覓新的營造廠商
    再行施作，致增加工程費用，被告佶原公司因而受有損害，
    且此損害係因原告故意阻撓行為所致，而認原告應負侵權行
    為損害賠償責任，且為保全將來債權之順利實現，始聲請本
    件假扣押，並提出相關事證以資為據。基此，實已足認被告
    佶原公司係為保全其債權，所為假扣押聲請為正當權利之行
    使，難認被告佶原公司聲請本件假扣押之際，確有故意虛構
    事實，或明知無債權仍矇騙法院而聲請假扣押，以圖侵害原
    告權利之情事，是尚難謂被告佶原公司主觀上有何故意不法
    侵害原告之權利可言。又系爭假扣押裁定雖經臺灣高等法院
    以被告佶原公司不能釋明假扣押之原因存在為由，認不應准
    許假扣押，惟各級法院就債權人是否已盡釋明假扣押原因認
    定尚有不同，自不能因法院之判斷不同，進而認定被告佶原
    公司所為假扣押之聲請屬過失不法侵害原告之權利，即亦難
    認被告佶原公司主觀上有何過失不法侵害原告之權利可言。
    是原告主張依民法第184 條第1 項、第195 條第1 項前段、
    民法第28條、公司法第23條第2 項規定，被告應連帶賠償原
    告非財產上損害200,000 元云云，亦屬於法無據，不應准許
    。又關於原告得請求賠償之金額及範圍之爭點，因原告此部
    分之請求係屬無據，已如前述，自亦無再予斟酌論述之必要
    ，併予敘明。
七、關於「原告本件損害賠償請求權，其時效是否已完成？被告
    為時效抗辯，是否可取？」爭點部分：
    承前所述，因原告之請求並不合於民事訴訟法第531 條第1
    項、民法第184 條第1 項、第195 條第1 項前段、第28條及
    公司法第23條第2 項之規定，故被告已無庸連帶負損害賠償
    責任，即原告之本件請求權並不存在，則就其請求權是否已
    罹於時效而消滅乙節，自無再加以審究之必要，爰不論述。
八、從而，原告主張依民事訴訟法第531 條第1 項、民法第184
    條第1 項、第195 條第1 項前段、第28條，公司法第23條第
    2 項之規定，被告應連帶賠償財產上損害1,704,215 元，及
    名譽、信用、健康受損之精神慰撫金20萬元，合計1,904,21
    5 元，及自起訴狀繕本送達翌日即100 年1 月15日（見本院
    卷第39頁、第40頁）起至清償日止，按年息百分之5 計算之
    利息，為無理由，不應准許。又原告之請求既屬無據，其假
    執行之聲請亦失所附麗，應併予駁回。
九、本件事證已臻明確，兩造其餘主張、舉證及攻擊防禦方法，
    經審酌後核與判決結果不生影響，爰不再一一論述，附此敘
    明。
十、據上論結，本件原告之訴為無理由，依民事訴訟法第78條，
    判決如主文。
中    華    民    國   100    年    4     月    25    日
                  民事第一庭    法  官  黃若美
以上正本，係照原本作成。
如對本判決上訴，須於判決送達後20日內向本院提出上訴狀。如
委任律師提起上訴者，應一併繳納上訴審裁判費。
中    華    民    國  100     年    4     月    25    日
                                書記官  高偉庭